臺灣高等法院臺中分院刑事判決　　　　　　民國九十一年度上訴字第一二六七號
　　上　訴　人
　　即　被　告　乙○○
　　指定辯護人　本院公設辯護人　郭博益
右上訴人因偽造有價證券案件，不服臺灣臺中地方法院中華民國九十一年六月二十七
日第一審判決（民國九十一年度訴字第二七九號，起訴案號：臺灣臺中地方法院檢察
署民國九十年度偵字第九一三二號），提起上訴，本院判決如左：
    主  文
上訴駁回。
　　事  實
一、乙○○係址設彰化縣大村鄉○○路六號員立國際有限公司（下稱員立公司）負責
    人陳有進之妻，負責員立公司之會計工作，員立公司根據與聯邦商業銀行訂立之
    墊付國內票款融資動用契約，而於民國（下同）八十九年九月四日持發票人協禾
    弘企業有限公司（起訴書誤載為協和弘企業有限公司）、發票日八十九年十一月
    十日、金額新臺幣（下同）三十八萬六千三百元之支票一張向聯邦商業銀行融資
    （票貼），借得十二萬八千元，嗣因該支票債信變為不良，於未到期前（起訴書
    誤載為屆期不獲兌現），聯邦商業銀行通知員立公司持其他票據換回，乙○○因
    員立公司尚未收回貨款沒有客票可資換回前揭支票，乃基於行使偽造有價證券之
    間接故意（不確定故意），依循聯合報刊載之廣告，於八十九年（起訴書誤載為
    九十年）十月二十八日，在臺中縣大里市耕讀園，以每張二千元之代價，向一年
    籍姓名均不詳之人，購買已蓋好發票人印章其他空白如附表所示之支票六張，並
    於當日在前述員立公司址，接續填寫該六張支票之發票日及金額等應記載事項（
    詳如附表所示）而予偽造，完成後，即於八十九年（起訴書誤載為九十年）十月
    三十日，同時持該六張支票至聯邦商業銀行員林分行，向承辦人員楊秋萍換回前
    揭協禾弘企業有限公司所簽發之支票，並再據以融資十四萬元，以為行使，聯邦
    商業銀行員林分行於翌日即將十四萬元撥入員立公司設在該分行之帳戶內。
二、案經被害人即附表編號一之發票人丙○○及聯邦商業銀行訴由臺灣臺中地方法院
    檢察署檢察官偵查起訴。
　　理  由
一、訊據上訴人即被告（下稱被告）乙○○，固坦承偽造如附表所示之支票並持向聯
    邦商業銀行員林分行換回協禾弘企業有限公司之前揭支票之事實，惟否認再據以
    申請融資十四萬元，辯稱：聯邦商業銀行於八十九年十月三十一日撥入員立公司
    帳戶內之十四萬元，係以前持票融資有餘額，聯邦商業銀行主動撥入，且賣伊支
    票之人稱該些支票沒有問題，伊不知支票係偽造，才使用云云。經查：(一)右揭事
    實，業據告訴人聯邦商業銀行之代理人胡素真指訴在卷，並有其提出之員立公司
    國內票據融資動用申請書（申請撥貸十四萬元）、員立公司000000000
    0000號帳戶明細（內載八十九年十月三十一日轉入四萬二千元、九萬八千元
    ，共十四萬元）各一份，及附表所示之六張支票影本附卷可稽，(二)附表編號一、
    二之支票帳戶，均非發票人丙○○本人所開立或授權他人開立，此經告訴人丙○
    ○指訴在卷（見九十年發查字第一八號卷、九十年他字第三○七號第八頁）；附
    表編號三之支票帳戶是否由發票人簡振芳所開立，該支票之發票人印章是否簡振
    芳所蓋，經原審囑託臺灣板橋地方法院訊問結果，因無法傳喚、拘提簡振芳到庭
    說明，故不清楚，此有臺灣板橋地方法院九十一年五月十日板院通刑為九一助三
    六字第二一四二二號函在卷可佐；附表編號四之發票人開戶資料內，則無任何自
    然人之資料可供傳訊，此有高雄市第二信用合作社九十一年三月十九日高二信業
    存字第○六四○號函存卷可考；附表編號五發票人億祥企業商行之負責人謝新有
    稱：「該支票帳戶是宋奇原介紹用我名義去申請，申請一本支票簿給我二萬元，
    該支票不是我簽的，也沒有問過我，使用我支票之人是說支票要供資金週轉用，
    金額的部分他會負責」，此有原審囑託臺灣花蓮地方法院訊問之筆錄存卷可參；
    附表編號六之發票人戴維倫稱：「該支票帳戶是我開的，但支票不是我簽發的，
    可能是我因毒品案件進入勒戒所觀察勒戒前皮包遺失（內有三家銀行支票本、印
    鑑章），而被盜開」，此有原審囑託臺灣士林地方法院訊問之筆錄在卷可憑；足
    徵附表所示之支票均有問題，或直接冒名開立帳戶，或未經發票人之授權，(三)被
    告在原審供稱：「賣支票給我的人沒有限制我填多少金額，他說隨便我處理」（
    參原審九十一年四月二十五日訊問筆錄）；而按票據行為人須負票據之責任，此
    為所有為票據行為者所知之事實，是以該賣支票之人以每張二千元之價賣出不限
    填金額之支票，眾人皆知出賣者並無履行票據責任之意思，被告應無理由不知，
    而該種所謂「芭樂票」之來源，或以人頭（如謝新有），或持偽造、變造之身分
    證向銀行開戶（如丙○○）後請領，或直接偽造他人帳戶之支票：：：等等不一
    而足，此為社會一般人所得預見之事實，被告於購買該些支票時，雖無法確切知
    道其來源，然其應可預見「芭樂票」的來源可能係偽造未經授權，竟仍加工填載
    發票日、金額等應記載事項而予偽造，並持以行使，其行為已符合預見其發生而
    其發生並不違背其本意之間接故意之情形，被告所辯係卸責之詞，不足採信。本
    件事證已臻明確，認無再予傳訊告訴人丙○○及證人鄭豐騰之必要，附此敘明，
    被告犯行堪予認定，應予依法論科。
二、核被告所為，係犯刑法第二百零一條第一項偽造有價證券罪，其偽造後持以行使
    之低度行為，為偽造之高度行為吸收，不另論罪；又被告一行為同時偽造六張不
    同發票人之支票並持以行使，為想像競合犯；再行使偽造有價證券行為原已包括
    詐欺取財或財產上不法利益之行為在內，應不另成立詐欺罪（參最高法院四十三
    年臺非字第四五號判例），是以公訴人認被告同時持該六張偽造之支票向聯邦商
    業銀行換回協禾弘企業有限公司之支票並據以融資十四萬元之行為，尚涉刑法詐
    欺之罪嫌，則有未洽，惟因公訴人認詐欺罪與偽造有價證券罪，有方法結果之牽
    連犯關係，屬裁判上一罪，故不另為無罪之諭知。原審適用刑法第二百零一條第
    一項、第五十五條、第二百零五條，罰金罰鍰提高標準條例第一條前段之規定，
    審酌被告係為員立公司調現方為本犯行而非為其個人，惟尚未與聯邦商業銀行達
    成和解、對金融秩序之危害非微等一切情狀，量處被告有期徒刑年。附表所示
    之偽造支票六張，依刑法第二百零五條規定，應併予宣告沒收。其認事、用法及
    量刑，均無不當，被告上訴意旨否認犯罪，指摘原判決不當，為無理由，應予駁
    回。
三、 據上論斷，應依刑事訴訟法第三百六十八條，判決如主文。
本案經檢察官甲○○到庭執行職務。
中        華        民        國  九 十 一  年     九     月　 二十四   日　　　　　 日
                          　　　  臺灣高等法院臺中分院刑事第九庭
                                        審判長法  官　吳  重  政
                                              法  官　康  應  龍
                                              法  官　趙　春　碧
右正本證明與原本無異。
如不服本判決應於收受送達後十日內向本院提出上訴書狀，其未敘述上訴之理由者並
得於提起上訴後十日內向本院補提理由書（均須按他造當事人之人數附繕本）。
                                              書記官  林  育  德
中        華        民        國  九 十 一  年     九     月　 二十六   日
附錄：
刑法第二百零一條第一項：
意圖供行使之用，而偽造、變造公債票、公司股票或其他有價證券者，處三年以上十
年以下有期徒刑，得併三千元以下罰金。
                                                                        Ｋ
　附表
┌──┬────────┬──────────┬───────┬──────────┬───────┐
│編號│發  票  人      │發  票  日          │付  款  人    │金  額（新  臺  幣）│支  票  號  碼│
├──┼────────┼──────────┼───────┼──────────┼───────┤
│一  │丙○○          │八十九年十一月三十日│匯通商業銀行  │八萬九千七百六十元  │0000000│
│    │                │                    │豐原分行      │                    │              │
├──┼────────┼──────────┼───────┼──────────┼───────┤
│二  │萬詠企業有限公司│八十九年十一月三十日│萬通商業銀行  │九萬三千一百八十六元│0000000│
│    │負責人丙○○    │                    │豐原分行      │                    │              │
├──┼────────┼──────────┼───────┼──────────┼───────┤
│三  │簡振芳          │八十九年十二月五日  │臺北銀行      │九萬二千一百三十元  │0000000│
│    │                │                    │中崙分行      │                    │              │
├──┼────────┼──────────┼───────┼──────────┼───────┤
│四  │鎮興企業社      │八十九年十二月五日  │高雄第二信用合│九萬八千六百六十元  │0000000│
│    │                │                    │作社明誠分社  │                    │              │
├──┼────────┼──────────┼───────┼──────────┼───────┤
│五  │億祥企業商行    │八十九年十二月十五日│臺灣土地銀行  │九萬八千九百五十元  │五三九五三八  │
│    │即謝新有        │                    │樹林分行      │                    │              │
├──┼────────┼──────────┼───────┼──────────┼───────┤
│六  │戴維倫          │八十九年十二月十五日│臺灣土地銀行  │九萬零三百三十元    │0000000│
│    │                │                    │南港分行      │                    │              │
└──┴────────┴──────────┴───────┴──────────┴───────┘
                                                      Ｋ
